臺灣基隆地方法院刑事判決　　　　　　　100年度易字第333號
公　訴　人　臺灣基隆地方法院檢察署檢察官
被　　　告　賴技隆
上列被告因詐欺案件，經檢察官提起公訴（99年度偵字第5113號
），本院判決如下：
    主  文
賴技隆共同意圖為自己不法之所有，以詐術使人將本人之物交付
，處有期徒刑拾月。
    事  實
一、賴技隆與自稱「陳主任」真實姓名年籍不詳成年男子等4 人
    ，基於共同意圖為自己不法所有之犯意聯絡，賴技隆於民國
    99年7 月19日，申請租用行動電話門號0000000000號，交予
    「陳主任」使用，「陳主任」即以上開行動電話門號聯絡經
    營挖土機出租業之王宸志後，賴技隆駕駛車牌號碼7A-3851
    號自小客車附載「陳主任」及不詳成年男子2 人，至王宸志
    位於新北巿新店區○○路之公司，賴技隆向王宸志謊稱係址
    設高雄巿「鉅祥營造有限公司」（下稱鉅祥公司）之工地主
    任，「陳主任」則佯稱鉅祥公司在基隆巿七堵區○○○路之
    工地需租賃履帶式挖土機1 台使用，使王宸志信以為真，而
    與賴技隆、「陳主任」等人相約於99年7 月29日，在基隆巿
    七堵區○○○路瑪陵坑某工地簽訂租賃契約。王宸志於當日
    12 時許，將其所有KOMOSU PC100 五型挖土機1 台載送至上
    開工地，賴技隆、「陳主任」及不詳成年男子3 人在現場等
    候，雙方約定每月租金新台幣（下同）5 萬元，租賃時間為
    3 個月，由賴技隆以鉅祥公司名義簽訂租賃契約書，並將鉅
    祥公司名片、國民身分證、健保卡影本各1 紙交予王宸志，
    「陳主任」則出示鉅祥公司營利事業登記證影本以取信於王
    宸志，使王宸志不疑有他，向「陳主任」拿取挖土機第一個
    月租金5 萬元後，將上開KOMOSU PC100五型挖土機1 台交予
    賴技隆。未料賴技隆、「陳主任」及不詳成年男子3 人在王
    宸志離去後，即將上開挖土機移離工地。嗣於同年7 月31日
    ，王宸志至上開工地欲進行挖土機之例行保養時，發現工地
    無人在場，且挖土機已遭移離現場，經詢問鄰近其他施工廠
    商，始知該工地並非鉅祥公司所承攬，再連繫賴技隆及「陳
    主任」後，均避不見面，始知受騙。
二、案經王宸志訴由基隆巿警察局第三分局報請臺灣基隆地方法
    院檢察署檢察官偵查後起訴。
    理  由
壹、證據能力部分
一、按「被告以外之人於審判外之陳述，雖不符前四條之規定，
    而經當事人於審判程序同意作為證據，法院審酌該言詞陳述
    或書面陳述作成時之情況，認為適當者，亦得為證據」、「
    當事人、代理人或辯護人於法院調查證據時，知有第159 條
    第1 項不得為證據之情形，而未於言詞辯論終結前聲明異議
    者，視為有前項之同意。」刑事訴訟法第159 條之5 第1 項
    、第2 項分別定有明文。查本院援為後開事實認定之供述證
    據，被告未予爭執且於本院言詞辯論終結前就證據能力部分
    未聲明異議，本院自形式上察其作成、取得當時之外部情況
    ，亦俱無「任意性」或「信用性」違反而顯然不適當之情形
    ，而均與刑事訴訟法第159 條之5 第2 項之規定相符。是關
    此證人於「審判外言詞陳述」，揆諸上揭規定，均有證據能
    力。
二、除供述證據以外，其餘業經本院援為後開事實認定之「非供
    述證據」，核無公務員違法採證之情形，且均經本院於審判
    期日，依刑事訴訟法第164 條、第165 條規定，踐行證據調
    查之法定程序，則其證據能力之具備，當亦毋待贅言。
貳、實體部分
一、訊據被告賴技隆矢口否認有何詐欺犯行，辯稱：「當初我是
    報紙應徵工地主任助理，我是到基隆七堵一個工地應徵，由
    陳主任與我面談，陳主任說公司需要使用怪手整地，是由陳
    主任去跟出租怪手的公司接洽，租金5 萬元也是由陳主任交
    給出租怪手的公司，簽約的時候，因為陳主任證件沒有帶，
    他就叫我出面跟對方說我是承包商，這樣對方才願意把怪手
    租給我們公司，所以該份契約是我簽的」云云。經查：
  (一)被告賴技隆、「陳主任」等人與告訴人王宸志接洽租賃挖土
    機事宜後，係由被告簽立租賃契約書並收受告訴人交付之挖
    土機1 台等情，業據被告於偵查及本院審理時供承在卷。又
    被告自稱為鉅祥公司工地主任、告訴人出租予被告之挖土機
    1 台已遭移置他處不知去向且基隆巿七堵區○○○路瑪陵坑
    某工地並非由鉅祥公司承攬等事實，亦據證人即告訴人王宸
    志於偵訊及本院審理時證述明確，復有被告鉅祥公司名片、
    挖土機租賃契約書、行動電話0000000000號門號基本資料及
    雙向通聯記錄、鉅祥公司之變更登記資料等附卷足憑。是被
    告確有向告訴人冒稱係鉅祥公司工地主任，向告訴人謊稱鉅
    祥公司在基隆七堵區之工地需租賃挖土機使用，而向告訴人
    詐得KOMOSU PC100五型挖土機1 台，隨即將挖土機移置他處
    不知去向等情，至為明確。
  (二)被告雖辯稱係其僅為鉅祥公司工地主任助理，應「陳主任」
    要求而辦理行動電話門號供其使用及簽訂挖土機租賃契約云
    云，然被告為年滿50歲之成年人，並非涉世未深之智識淺薄
    者，既不知「陳主任」之全名，亦全然不詳其背景，豈有甫
    就職未久即申辦行動電話門號供素不相識他人使用之理？況
    被告於偵訊中供承係由其駕車附載「陳主任」等3 人至告訴
    人位於新北巿新店區之公司洽談租賃事宜，且既非擔任工地
    主任之主管職務，竟向告訴人謊稱為鉅祥公司工地主任並交
    付名片，進而簽立租賃契約，顯見被告於本案中並非僅處於
    「陳主任」指揮之地位，而係與「陳主任」共同施用詐術。
    復參以被告無法提供「陳主任」之真實姓名、聯絡方式，於
    偵訊中故意提供非由「陳主任」使用之行動電話門號供查證
    ，於本院準備程序時自承任職近月尚未領得薪水即離職等節
    ，所為實均與常情有違。被告雖再辯稱如果真欲詐騙告訴人
    不會使用真實姓名等語，然被告施用詐術之手段，與有無使
    用真實姓名無涉，從而被告辯稱不知情云云，難以採信。綜
    上所述，本案事證明確，被告犯行足堪認定。
二、核被告所為，係犯刑法第339 條第1 項之詐欺取財罪。被告
    與「陳主任」及不詳成年男子3 人間有犯意聯絡及行為分擔
    ，應以共同正犯論。本院審酌被告犯罪手段嚴重危害交易秩
    序與社會治安，及其品行、智識程度、犯罪目的、告訴人所
    受損害，兼以飾詞圖卸之犯後態度等一切情狀，量處如主文
    所示之刑。
據上論斷，依刑事訴訟法第299 條第1 項前段，刑法第339 條第
1 項、第28條，刑法施行法第1 條之1 ，判決如主文。
本案經檢察官林明志到庭執行職務。
中    華    民    國   100    年    10    月    31    日
                  刑事第五庭審判長法    官    齊  潔
                                  法    官    王慧惠
                                  法    官    吳佳齡
以上正本證明與原本無異。
如不服本判決應於收受送達後10日內向本院提出上訴書狀，並應
敘述具體理由；其未敘述上訴理由者，應於上訴期間屆滿後20日
內向本院補提理由書（均須按他造當事人之人數附繕本）「切勿
逕送上級法院」。
中    華    民    國   100    年    10    月    31    日
                                  書 記 官    莊智凱
附錄論罪法條：
中華民國刑法第339條
（普通詐欺罪）
意圖為自己或第三人不法之所有，以詐術使人將本人或第三人之
物交付者，處 5 年以下有期徒刑、拘役或科或併科 1 千元以下
罰金。
以前項方法得財產上不法之利益或使第三人得之者，亦同。
前二項之未遂犯罰之。